臺灣桃園地方法院刑事判決　　　　　　　96年度訴緝字第27號
公　訴　人　臺灣桃園地方法院檢察署
被　　　告　乙○○
　　　　　　　　　　（現於臺灣桃園看守所羈押中）
指定辯護人　本院公設辯護人林宗翰
　　　　　　本院公設辯護人陳瑞明
上列被告因殺人未遂等案件，經檢察官提起公訴（95年度偵字第
14240號），本院判決如下：
    主  文
乙○○共同私行拘禁，處有期徒刑壹年陸月，扣案菜刀壹把及未
扣案菜刀壹把均沒收。
    事  實
一、緣乙○○之弟許智嵐（業經本院判處有期徒刑一年十月確定
    ）與余佩珊原係男女朋友關係，於民國九十五年六月初因故
    發生爭吵後，余佩珊即避不見面，致使許智嵐遍尋不著，許
    智嵐遂邀約乙○○一同前往余佩珊住處，欲逼使余佩珊之妹
    甲○○說出余佩珊之下落。
二、乙○○與許智嵐謀議既定後，於九十五年六月十九日上午七
    時許，乙○○與許智嵐一同前往某雜貨店購買二把客觀上得
    為兇器之菜刀後，渠二人即基於共同無故侵入他人住宅之犯
    意聯絡，由乙○○攀爬踰越大門氣窗進入後再開門讓許智嵐
    進屋之方式，攜帶上開菜刀侵入余佩珊之妹甲○○位在桃園
    縣中壢市○○路○段八十六巷六十六之十五號住處內，並躲
    藏在該處二樓甲○○之房間廁所內，俟於同日上午七時四十
    分許，甲○○從其母親房間欲進入其房間梳洗，甫進房間，
    驚見許智嵐、乙○○二人，旋轉身欲離開房間，卻遭許智嵐
    拉回並手持菜刀脅迫其說出余佩姍之聯絡方式，甲○○以不
    知道為由回絕，許智嵐、乙○○共同基於私行拘禁甲○○以
    剝奪其行動自由之犯意聯絡，許智嵐喝令甲○○交出其車鑰
    匙，並讓甲○○進入浴室更換衣物，甲○○警機留下字條求
    救，後由許智嵐持渠等預先購得之菜刀強押甲○○下樓，並
    以現場存有之膠帶捆綁甲○○之雙手、矇住其雙眼及嘴巴，
    以達到控制甲○○行動自由之目的，乙○○離開房間前，瞥
    見甲○○所有之ＰＡＮＴＥＣＨ牌行動電話放置在桌上，為
    便利其後與余佩珊聯繫，遂將該具行動電話一併帶走（惟無
    不法所有之意圖），繼之由許智嵐持刀將甲○○強押上甲○
    ○所有之車牌號碼二七九一─ＮＴ號自用小客車後座，由許
    智嵐開車、乙○○在後座負責監控甲○○，駛往渠等事前覓
    得位在桃園縣楊梅鎮○○路○段一四七巷六弄三十八號廢棄
    空屋，喝令甲○○進入該廢棄空屋二樓房間後，乙○○與許
    智嵐旋以現場廢棄紙箱、紙板遮掩窗戶，以免遭他人發現，
    用此方式拘禁余珮妮。期間，許智嵐曾替甲○○解開綑綁、
    黏貼於雙手、雙眼及嘴巴之膠帶，並向甲○○探尋余佩珊之
    連絡電話，甲○○佯稱不知情且無攜帶行動電話，此時乙○
    ○將自房間取得之該具ＰＡＮＴＥＣＨ牌行動電話交付給許
    智嵐，由許智嵐轉交給甲○○，要求甲○○撥打電話詢問家
    人，甲○○迫於無奈遂假意撥電話向家人詢問，之後再將余
    佩珊使用之行動電話門號告知許智嵐，許智嵐即以自己所持
    用之行動電話撥電話給余佩珊，惟遭余佩珊拒絕接聽，許智
    嵐誤認甲○○故意提供錯誤電話，為能取得余佩珊之聯絡電
    話，乙○○及許智嵐商討稍後以燒炭方式逼使甲○○供出，
    並繼續將甲○○拘禁在該處二樓房間內，以空屋內既有電線
    再度將甲○○雙手反綁，再為其戴上渠等以紙板自製之眼罩
    ，惟未將先前交還給甲○○之該具行動電話取走，許智嵐及
    乙○○則因疲累就近在旁休憩，甲○○即趁機傳送簡訊對外
    求救。
三、於九十五年六月九日下午，甲○○親友接獲其求救訊息後，
    余佩珊主動撥打電話予許智嵐聯絡，惟遭許智嵐拒絕接聽，
    余佩珊改以簡訊與其溝通，試圖要求許智嵐釋放甲○○，乙
    ○○及許智嵐遂暫緩燒炭動作，由許智嵐與余佩珊互傳簡訊
    溝通，期間因許智嵐使用之行動電話沒電，遂以甲○○所有
    之該具ＰＡＮＴＥＣＨ牌行動電話繼續傳送簡訊予余佩珊。
    當晚，許智嵐因與余佩珊於傳送簡訊對話過程中發生不愉快
    ，遂再度提議燒炭，而乙○○與許智嵐均明知在通風不良的
    空間或室內燃燒木炭，極易導致碳氫化合物不完全燃燒，產
    生無色無味的有毐一氧化碳氣體，若經吸入人體將會造成中
    毐而發生傷害結果之可能，仍共同基於縱使發生上開結果亦
    不違背其二人本意之不確定故意犯意聯絡，由許智嵐在二樓
    房間內監控甲○○，乙○○則至空屋一樓搬取原置於該處之
    火爐及木炭到二樓房間，準備燒炭工具，惟此過程中，許智
    嵐一時心軟將甲○○雙手鬆綁，乙○○見狀不滿即與許智嵐
    發生口角爭執，迄至兩人爭吵過後，仍決議依照原訂計畫，
    由許智嵐以空屋內現有之舊電線綑綁甲○○雙手、以眼罩矇
    住其雙眼並以膠帶矇住嘴巴，於同日晚間約二十二時許，由
    許智嵐授意乙○○點燃火爐內之木炭，並將該房門關上後三
    人躺臥在房間內，木炭燃燒消耗房間有限氧氣，產生一氧化
    碳氣體，欲以此方式報復余佩珊，致使甲○○受有輕微一氧
    化碳中毒之傷害。約莫過一小時後，許智嵐因無法忍受房間
    內悶熱、煙霧而離去，並將該房門開啟，嗣甲○○自行掙脫
    束縛，試圖離開房間，然終因吸入過多一氧化碳而意識昏沉
    ，走沒幾步即靠在房間門口牆旁，此時，乙○○亦清醒自行
    離去，獨留甲○○在空屋，至此甲○○始回復行動自由。迄
    至翌日天亮後，甲○○步行離開空屋後向家人求援，警方獲
    報，方依甲○○指述到上址廢棄空屋尋獲綑綁甲○○所用之
    黃色膠帶、舊電線、火爐及木炭，並於空屋附近尋獲前開自
    用小客車且於車上扣得許智嵐及乙○○所有、供犯罪所用之
    菜刀一把，循線查悉上情。
四、案經甲○○告訴及桃園縣政府警察局中壢分局報告台灣桃園
    地方法院檢察署檢察官偵查起訴。
    理  由
一、程序方面：
    (一)本件檢察官原起訴被告乙○○係犯刑法第二百七十一條第
      一項、第二項之殺人未遂罪、第三百零二條第一項剝奪人
      之行動自由、第三百零六條第一項侵入住宅罪等罪嫌，惟
      嗣於本院行準備程序時，就經到庭實施公訴之檢察官就刑
      法第二百七十一條第一項、第二項之殺人未遂罪部分，變
      更起訴法條為刑法第二百七十七條第一項之普通傷害罪（
      見本院九十六年二月十三日準備程序筆錄），本院爰不另
      行變更起訴法條，合先敘明。
    (二)證據能力方面：
      (1)按被告以外之人於審判外之言詞或書面陳述，除法律有
        規定者外，不得作為證據，刑事訴訟法第一百五十九條
        第一項固定有明文。然被告以外之人於偵查中向檢察官
        所為之陳述，除顯有不可信之情況外，得為證據；被告
        以外之人於審判外之陳述，雖不符同法第一百五十九條
        之一至之四之規定，而經當事人於審判程序同意作為證
        據，法院審酌該言詞陳述或書面陳述作成時之情況，認
        為適當者，亦得為證據；又當事人、代理人或辯護人於
        法院調查證據時，知有第一百五十九條第一項不得為證
        據之情形，而未於言詞辯論終結前聲明異議者，視為有
        前項之同意，同法第一百五十九條之一第二項、第一百
        五十九條之五亦分別定有明文。而刑事訴訟法第一百五
        十九條之五的立法意旨在於傳聞證據未經當事人之反對
        詰問予以核實，原則上先予排除。惟若當事人已放棄反
        對詰問權，於審判程序中表明同意該等傳聞證據可作為
        證據；或於言詞辯論終結前未聲明異議，基於尊重當事
        人對傳聞證據之處分權，及證據資料愈豐富，愈有助於
        真實發見之理念，上開傳聞證據亦均得資為證據。
       (2)經查，本件關於證人甲○○、余添財、余佩珊等人於
         警詢及檢察官偵查中所為之陳述，固均係被告以外之
         人於審判外所為之言詞陳述，然其中證人甲○○、余
         添財、余佩珊於檢察官偵查中，經檢察官諭知證人有
         具結之義務及偽證之處罰並命朗讀結文具結擔保其證
         言之真實性後，以證人身分，於檢察官面前完整、連
         續陳述其親身經歷，且查無違法取證之瑕疵存在，應
         無顯不可信之情形，引用上開證人於檢察官面前所為
         陳述作為證據應屬適當，依刑事訴訟法第一百五十九
         條之一第二項之規定，自均得為證據。至證人甲○○
         、余添財於警詢中所為陳述，被告及其指定辯護人於
         本院行準備程序中已表示對上開證據之證據能力不爭
         執（見本院九十六年二月十三日準備程序筆錄），且
         經本院於最後審理期日就上開警詢筆錄逐一提示並告
         以要旨，被告及其辯護人就此部分證據之證據能力亦
         均未聲明異議，本院審酌上開證人甲○○、余添財僅
         為本件被害人，親身經歷見聞本案案發經過之全貌，
         其證詞對認定犯罪事實之存否有其必要性，且本院審
         酌該言詞陳述作成時之情況，並無違法取供情形或其
         他程序上之瑕疵，引用渠等警詢中之陳述作為證據應
         屬適當認為以之為證據尚屬適當，依刑事訴訟法第一
         百五十九條之五之規定，即具證據能力。
　   　(3)又證人即共同被告許智嵐於其所涉殺人未遂等案件（
         即本院九十五年度訴字第一七五三號案件）中，於警
         詢、檢察官偵查及法院審理時所為有關被告乙○○犯
         行部分之供述，固係被告乙○○以外之人於審判外所
         為之陳述，惟其中證人許智嵐在上開殺人未遂等案件
         審理中於法官面前所為之陳述，依刑事訴訟法第一百
         五十九條之一第一項規定，得為證據；至證人許智嵐
         於警詢及檢察官偵查時所為供述，被告乙○○及其指
         定辯護人於本院行準備程序中，已表示對上開證據之
         證據能力不爭執，同意援用為證據（見本院九十六年
         二月十三日準備程序筆錄），且經本院於最後審理期
         日就上開警詢、偵訊筆錄，逐一提示並告以要旨，被
         告乙○○及其指定辯護人就此證據之證據能力均未聲
         明異議，復查無明顯事證足認檢察官及警察機關於製
         作共同被告許智嵐上開警詢、偵訊筆錄時，有對共同
         被告許智嵐施以法律所禁止之不正方法等情事，引用
         其上開言詞陳述作為證據應屬適當，依前開規定，自
         得作為證據。
　　   (4)而卷附之空屋現場照片，係以機械之方式所留存之影
         像，並非依憑人之記憶再加以轉述而得，而扣案之菜
         刀一把、舊電線、膠帶及火爐等物，則係經偵辦員警
         依法定程序合法扣得，均非屬供述證據而無傳聞法則
         之適用，且與本案具有關聯性，當有證據能力，均合
         先敘明。
二、訊據被告乙○○對其於上揭時間，夥同其弟許智嵐共同持扣
    案之菜刀侵入告訴人甲○○位於桃園縣中壢市○○路○段八
    十六巷六六之十五號住處二樓房間，並持刀挾持甲○○至位
    於桃園縣楊梅鎮○○路○段一四七巷六弄三十八號空屋，在
    離開甲○○住處前帶走甲○○所有之ＰＡＮＴＥＣＨ牌行動
    電話，後於空屋內，共同被告許智嵐要求甲○○提供余佩珊
    之行動電話號碼時，被告乙○○方拿出上開行動電話予許智
    嵐，嗣因共同被告許智嵐與余佩珊互傳簡訊過程與之發生爭
    執，遂以燒炭之方式報復余佩珊等情節均坦承不諱，並經證
    人甲○○迭於警詢、偵訊及本院另案審理時證述情節明確（
    見偵卷第十九頁至第二十六頁、第七十三頁至第七十七頁，
    本院九十五年十一月十六日審理筆錄），且有木炭、火爐、
    菜刀（其上留有許智嵐指紋，此有內政部警政署行使警察局
    刑紋字第０九五０一二一二四八號鑑驗書附卷可參）、舊電
    線及膠帶等物扣案可資佐證，是可認被告乙○○此部分自白
    核與事實相符，應堪採信。至被告乙○○雖辯稱：燒碳前，
    在與許智嵐喝酒聊天時，有聽到許智嵐說想要自殺，所以後
    來許智嵐帶甲○○到房間燒碳時，伊也跟著進入，但並沒有
    要殺害甲○○或是傷害她的意思云云。然查：
    (一)按刑法第十三條第一項明定：行為人對於構成犯罪之事實
      ，明知並有意使其發生者為故意；同條第二項明定：行為
      人對於構成犯罪之事實，預見其發生而其發生並不違背其
      本意者，以故意論。前者學理上謂為意欲主義，後者謂為
      容任主義，但不論其為「明知」或「預見」，皆為故意犯
      主觀上之認識，只是程度強弱有別，行為人有此認識進而
      有「使其發生」或「任其發生」之意，則形成犯意，前者
      為確定故意、直接故意，後者為不確定故意、間接故意，
      但不論其為確定故意或不確定故意，其「明知」或「預見
      」乃在犯意決定之前，至於犯罪行為後結果之發生或未發
      生，則屬因果關係問題，因常受有物理作用之支配，非必
      可由行為人「使其發生」或「任其發生」，故犯意之認識
      與犯罪之結果為截然不同之概念，不容混淆（最高法院九
      十年度台上字第七九六四號判決意旨參照）。
    (二)查被告乙○○與其弟許智嵐將證人甲○○雙手綑綁、矇住
      雙眼及嘴巴後，拘禁在系爭空屋二樓房間，點燃火爐內之
      木炭後關起房門，致使房間內充滿一氧化碳氣體，致使甲
      ○○受有輕微一氧化碳中毒之傷害等情，為共同被告許智
      嵐以證人身分具結後於本院審理時證述明確（見本院九十
      六年三月二十二日審理筆錄），復據證人甲○○證述甚詳
      （見偵卷第十九頁至第二十六頁、七十二頁至第七十七頁
      ，本院九十五年十一月十六日審理筆錄─附於本院九十五
      年度訴字第一七五三號卷），且有壢新醫院診斷證明書一
      紙附卷可稽（見偵卷第二十九頁），此部分事實應堪認定
      。而在通風不良的空間或室內燃燒木炭，極易導致碳氫化
      合物不完全燃燒，產生無色無味的有毐一氧化碳氣體，若
      經吸入人體，將會對人身體健康產生影響，甚或造成中毐
      而發生傷害結果之可能，被告乙○○及許智嵐行為時均係
      年滿二十歲、智慮成熟之成年人，對此當有所預見，而被
      告乙○○亦自承：知道在房間內燒碳，甲○○會吸入一氧
      化碳，也知道吸入一氧化碳會中毒，但當時沒有想那麼多
      等語（見本院九十六年三月二十二日審理筆錄），是以被
      告乙○○與共犯許智嵐雖無殺害證人甲○○之意（詳如後
      述），然主觀上應皆對其等於密閉空間內燃燒木炭可能會
      造成證人甲○○身體健康受到傷害等情有所認識，然渠等
      仍執意為之，縱因之使甲○○發生傷害結果亦在所不惜，
      顯見導致甲○○受有輕微一氧化碳中毒之結果並不違背被
      告乙○○之本意，是可認被告乙○○及共犯許智嵐就於不
      通風之房間內點燃木炭燃燒之行為，具有不確定之傷害故
      意及行為分擔，而因渠等燃燒木炭之行為，造成甲○○受
      有一氧化碳中毒之傷害，兩者間具有因果關係，是被告乙
      ○○所辯並無傷害故意云云，自無可採。
　　(三)又按殺人與傷害人致死之區別，應以有無殺意為斷，其受
  　　傷之多寡，及是否為致命部位，有時雖可藉為認定有無殺
      意之心證，究不能據為絕對標準（最高法院十八年上字第
      一三０號參照）。經查，本件係起因被告乙○○係為讓其
      弟許智嵐取得證人甲○○之姊余佩珊的聯絡方式，被告乙
      ○○或其弟許智嵐，與證人甲○○間並無任何恩怨，此為
      共犯許智嵐供陳在卷，而證人甲○○亦於偵訊中證稱：許
      智嵐他們並未說過要過要一起死或是要殺掉其，也沒有說
      要向家人要錢，只是想知道余珮珊在哪裡等語（見偵卷第
      七十七頁），是以被告乙○○不過是因其弟許智嵐與余佩
      珊間之感情糾紛，為與余珮珊取得聯絡，方共謀私行拘禁
      甲○○，渠等與甲○○間並無任何必致其於死之深仇大恨
      ，後因許智嵐與余佩珊於收發簡訊過程中不愉快，因此心
      生不悅，始為此傷害之舉動，固屬非是及愚行，究不能憑
      此認定被告主觀上即有非致證人甲○○於死不可之殺人犯
      意。再者，證人甲○○於本院審理時進一步證稱：被帶到
      空屋後，許智嵐他們就用紙箱將窗戶擋住，期間其手腳沒
      有被綑綁，眼睛也沒有矇住，要燒木炭前許智嵐才將其雙
      手綑綁，後來燃燒木炭時，被告也沒有刻意將房間門及窗
      戶密封縫隙塞住，有感覺到風從一樓吹過來，且當時三個
      人都躺在房間裡面，過一陣子其睡著就沒感覺等語（見本
      院九十五年十一月十六日審理筆錄─附於本院九十五年度
      訴第一七五三號卷），是以客觀上，被告乙○○雖係在房
      間門窗關閉之狀態下點燃木炭，但並未刻意塞住門窗縫隙
      ，使之呈現密閉空間狀態，亦未獨留證人甲○○一人在房
      間內，若被告有殺人之意，大可將門、窗縫隙塞住後獨留
      雙手已遭捆綁之余姵妮即可，何須冒著吸進一氧化碳之危
      險，陪同證人甲○○待在房內？況且，被告二人已先行購
      得菜刀二把，若渠等有殺害甲○○之意，在甲○○因身體
      疲累及吸入一氧化碳而昏睡之際，當有充裕時間可以其所
      持之菜刀利刃，直接砍殺甲○○身體要害，或是獨留甲○
      ○在密閉房間繼續燃燒木炭，以達殺人之目的，惟共犯許
      智嵐於清醒後即自行離去且將房門開啟，被告乙○○隨後
      清醒，發現證人甲○○業已鬆脫綑縛，亦未進一步再對甲
      ○○為其他攻擊行為，放任其自由進出房間，此為證人甲
      ○○於偵訊中證述甚詳，顯見被告乙○○或其共犯許智嵐
      均無致甲○○於死之犯罪故意。
    (四)至於被告乙○○雖於強押余珮妮離開桃園縣中壢市○○路
      ○段八十六巷六十六之十五號住處時，一併帶走甲○○所
      有之ＰＡＮＴＥＣＨ牌行動電話，且在證人甲○○遭渠等
      私行拘禁於空屋內時，被告乙○○拿出供共同被告許智嵐
      使用、與余佩珊互傳簡訊，然被告始終堅稱：是為了取得
      余佩珊之聯絡方式才帶走上開行動電話，並無據為己有之
      意思等語，且證人甲○○於偵訊時證稱：是到空屋後，許
      智嵐要其打電話給余佩珊時，許智嵐才掏出系爭行動電話
      交給其，之後許智嵐並沒有把行動電話拿回去，其也曾使
      用系爭行動電話發送簡訊給家人求救，是後來許智嵐的行
      動電話沒電，才又拿系爭行動電話去傳簡訊，之後就沒再
      歸還給其等語（見偵卷第七十三頁至第七十七頁），亦即
      證人甲○○遭被告乙○○、許智嵐剝奪行動自由之過程中
      ，證人甲○○所有之該具行動電話並非全在被告乙○○或
      許智嵐掌控、實力支配之下，甚且證人甲○○還曾持以發
      送簡訊向外求救，證人甲○○更進一步稱：許智嵐獲得余
      佩珊之行動電話號碼後，就用其自己的行動電話到陽台跟
      甲○○通話，沒電了才換用系爭行動電話等語（見偵卷第
      七十五頁），事後，被告許智嵐也主動交還該具行動電話
      給余添財，亦據證人余添財於偵訊中證述甚詳（見偵卷第
      七十八頁），是以就本件案發前後經過情形及犯案手段等
      情，足認被告乙○○取走該具行動電話僅係欲藉此讓許智
      嵐與余佩珊聯繫，被告乙○○或許智嵐對該具行動電話實
      無據為己有之意，否則焉會於私行拘禁甲○○期間交給其
      使用，或是事後主動交還給余添財，而檢察官亦未認被告
      乙○○此部分涉有何竊盜犯嫌，附此敘明。
    (五)綜上所述，被告乙○○確有於上開時、地，夥同其弟許智
      嵐共同私行拘禁證人甲○○，並以燃燒木炭之方式致使證
      人甲○○受有輕微一氧化碳中毒傷害等事實，已經證明，
      被告辯稱並無傷害故意云云，要屬卸責之詞，並不足採。
      從而，本件事證業臻明確，被告犯行已經證明，應依法論
      科。
三、查被告乙○○行為後，刑法及刑法施行法部分條文業經修正
    公布，並均於九十五年七月一日施行。修正後刑法第二條第
    一項之規定，係規範行為後法律變更所生新舊法律比較適用
    之準據法，於修正後刑法施行後，應適用修正後刑法第二條
    第一項規定之「從舊從輕」之原則為比較；修正後刑法第二
    條第二項，則為同條第一項之特別規定，於修正後刑法施行
    後，關於非拘束人身自由之保安處分，應依修正後刑法第二
    條第二項之規定，適用裁判時之法律。又修正後刑法第三十
    五條，乃刑之重輕之法定次序與標準，應適用裁判時之修正
    後刑法第三十五條之規定。修正後刑法第二條第一項係採「
    從舊從輕」原則，適用最有利於行為人之法律。既曰法律，
    自較刑之範圍為廣；除法律有特別規定者（如修正後刑法第
    二條第二項非拘束人身自由之保安處分適用裁判時法，修正
    後刑法施行法第九條之三規定之情形），應依其規定；或事
    關執行之緩刑之宣告，或犯罪在刑法修正施行前，自首在刑
    法施行後之自首部分，或程序之規定（程序從新，如刑法第
    四十條沒收宣告之程序規定），應適用裁判時之修正後刑法
    之規定外；依修正後刑法第二條第一項比較時，應就「罪、
    刑」有關之共犯、未遂犯、連續犯、牽連犯、結合犯以及累
    犯加重、自首減輕暨其他法定加減原因（如身分加減）與加
    減例等一切情形，綜其全部之結果而為比較後，予以整體適
    用，不能割裂而分別適用有利益之條文。關於易科罰金之折
    算標準、易服勞役之折算標準及期限、罰金與死刑是否併予
    執行、多數有期徒刑定應執行之刑時之最高刑期之限制等之
    修正，事涉行為人易刑折算標準金額之多寡與期限之長短及
    定執行刑時能否就罰金刑併予執行或有期徒刑定應執行之刑
    時最高度之限制，亦均屬依修正後刑法第二條第一項所應比
    較適用法律之範圍。拘束人身自由之保安處分，並非屬修正
    後刑法第二條第二項規定應適用裁判時法之範圍，除有特別
    規定者外，亦屬應依修正後刑法第二條第一項比較適用之法
    律；從刑附屬於主刑，除法律有特別規定者外，依主刑所適
    用之法律（以上參考最高法院九十五年五月二十三日刑事庭
    第八次會議決議及最高法院二十四年上字第四六三四號、二
    十四年上字第五二九二號、二十七年上字第二六一五號判例
    ）。其次，法律有變更而須為新、舊法之比較以定其適用之
    目的，厥唯保障行為人之既有法律地位不致因法律之修正而
    惡化或受到更不利益之結果並兼謀行為人之利益，此為最高
    之價值，非必斤斤於法律體系適用之完整性，況或基於法規
    之性質，如程序性之法律、事涉執行之緩刑規定，依法理係
    均應適用新法，或因法律另有規定，如修正後刑法第二條第
    二項規定「非拘束人身自由之保安處分係適用裁判時之法律
    」，修正後刑法施行法第三條之一第二項規定「於九十四年
    一月七日刑法修正施行前犯併合處罰數罪中之一罪，且該數
    罪均符合第四十一條第一項得易科罰金之規定者，適用九十
    年一月四日修正之刑法第四十一條第二項規定」，即有此情
    形係一律適用行為時法之舊法，由是可見遇有法律修正而須
    選擇適用新法或舊法時，應依法規之性質或視法律之規定各
    自決之，不受其他法規如何適用之羈絆，在選法適用時，本
    即寓有可據個別之特性而割裂分別適用新法或舊法之容許性
    ，縱令須為利、弊之比較以定如何適用之法規亦無不同，至
    數項經修正之法律須整體比較以同其新、舊法之適用俾維持
    法律體系之完整性，核係各該法律在適用上因具「依附及相
    互關聯」之特性使然，非屬新、舊法應比較利、弊藉資保障
    行為人之既有法律地位兼謀其利益之立法意旨所必然。準此
    以解，就「罪、刑」有關之規定諸如共犯、未遂犯、連續犯
    、牽連犯、結合犯以及累犯加重、自首減輕暨其他法定加減
    原因（如身分加減）與加減例等一切情形，應綜其全部之結
    果而為比較後，予以整體適用，不能割裂而分別適用有利益
    之條文，固如前述，惟究其緣由，實係著眼於因各該規定皆
    涉及犯罪之態樣、階段、罪數、法定刑得或應否加、減暨加
    減之幅度，並進而影響法定刑或處斷刑之範圍，換言之，各
    該「罪、刑」之規定須經綜合考量整體適用後，方能據以限
    定法定刑或處斷刑之範圍，嗣始得於該範圍內為一定刑之宣
    告，易詞以言，個別宣告刑雖屬單一之結論，然實係經綜合
    考量整體適用各相關「罪、刑」規定之所得，因之，宣告刑
    所據以決定之各相關「罪、刑」規定，顯具適用上之「依附
    及相互關聯」之特性，自須同其新、舊法之適用，第查，「
    易刑」或「定執行刑」係規範宣告刑得或應如何執行之法律
    ，核屬為刑之宣告後始生應否適用問題之規定，非屬宣告刑
    所據以決定因而須先行確定如何適用新、舊之法規，依其性
    質，在未為刑之宣告前亦無可能確定應否適用而預先選定須
    適用新或舊法，復無此必要，不寧唯是，該規定所涵攝之「
    小前提」係「宣告刑」，猶與「罪、刑」規定涵攝之「小前
    提」為「歷史社會事實」迥異，職是，「易刑」及「定執行
    刑」之規定，不論涵攝之「小前提」、決定應否適用之階段
    及適用後所得之法律效果，與「罪、刑」之規定皆不相侔，
    與之顯不具適用上之「依附及相互關聯」之特性，依前述，
    要毋須與「罪、刑」之規定同其新、舊法之適用，自得秉其
    本身之性質而各據應涵攝之「小前提」為新、舊、利、弊之
    比較後個別定其法律之適用，尤應敘明。茲首就與本案有關
    且於為刑之宣告前須先行及連帶確定應如何適用之法律修正
    情形列述如下：
    (一)與罪、刑有關且須依修正後刑法第二條第一項規定為利、
      弊之比較以定如何適用之法律變更部分：
      (1)刑法第二十八條原規定：「二人以上共同實施犯罪之行
　　　　為者，皆為正犯。」，後修正為：「二人以上共同實行
  　　　犯罪之行為者，皆為正犯。」，揆諸本條之修正理由係
    　　為釐清陰謀共同正犯、預備共同正犯、共謀共同正犯是
      　否合乎本條規定之正犯要件，亦即修正後之共同正犯，
        限縮在「實行」概念下之共同參與行為，始成立共同正
        犯而已。
      (2)修正前刑法第三十三條第五款規定「罰金：（銀元）一
        元以上。」，復依罰金罰鍰提高標準條例第一條前段規
        定提高為十倍，折算新台幣為三十元；修正後刑法第三
        十三條第五款規定「罰金：新臺幣一千元以上，以百元
        計算之。」；次查，刑法分則各條文所定之罰金刑，其
        幣別原為「銀元」，又倘非屬七十二年六月二十六日至
        九十四年一月七日間新增或修正之條文，所定罰金數額
        並依罰金罰鍰提高標準條例第一條前段規定提高為十倍
        ，惟依九十五年六月十四日修正公布、同年七月一日施
        行之中華民國刑法施行法第一條之一：「中華民國九十
        四年一月七日刑法修正施行後，刑法分則編所定罰金之
        貨幣單位為新臺幣。九十四年一月七日刑法修正時，刑
        法分則編未修正之條文定有罰金者，自九十四年一月七
        日刑法修正施行後，就其所定數額提高為三十倍。但七
        十二年六月二十六日至九十四年一月七日新增或修正之
        條文，就其所定數額提高為三倍。」，現行刑法中，有
        關於罰金刑之計算單位及其最低度刑之規定已有修正，
        自屬法律變更。
      (3)修正前刑法第五十五條規定「犯一罪而其方法或結果行
        為犯他罪名者，從一重處斷。」，此即學理上所稱之「
        牽連犯」，然修正後已將之刪除，即改採一罪一罰之原
        則。
      (4)就本案被告乙○○所涉刑法第三百零六條無故侵入住宅
        罪、第三百零二條第一項之私行拘禁罪、第二百七十七
        條第一項普通傷害罪，其法定刑分別為一年以下有期徒
        刑、拘役或（銀元）三百元以下罰金、五年以下有期徒
        刑、拘役或（銀元）三百元以下罰金、三年以下有期徒
        刑、拘役或（銀元）一千元以下罰金，且於制定後皆未
        經修正。則依被告行為時之刑法規定，被告與許智嵐共
        同為上開三罪，為共同正犯，得依牽連犯之規定，從一
        重之私行拘禁罪處斷，據此，最重可宣告有期徒刑五年
        。但如依裁判時法規定，被告乙○○與許智嵐共同實行
        上開無故侵入住宅、私行拘禁、傷害等犯罪行為，固為
        共同正犯，然三行為應各別論罪、併合處罰，因之可宣
        告分別為有期徒刑一年、有期徒刑五年、有期徒刑三年
        之刑度，再併合處罰之。準此，經本院整體綜合比較適
        用修正前後之罪、刑相關規定，認被告行為後之刑法修
        正條文非較有利於被告，故依刑法第二條第一項前段規
        定，應整體適用修正前之刑法有關規定，先予說明。
    (二)毋須依修正後刑法第二條第一項規定為利、弊之比較以定
      如何適用之法律修正部分：
      (1)刑法第三十八條有關沒收之規定亦經修正，惟沒收為從
        刑，如前述，從刑附屬於主刑，除法律有特別規定者外
        ，依主刑所適用之法律。查本件主刑部分即宣告刑所據
        以決定之罪、刑法律既適用修正之舊法（業如前述），
        是以沒收部分自應從之。
      (2)至於新修正刑法第五十七條關於科刑時應審酌之事項，
        其中修正後刑法第五十七條第七款「犯罪行為人與被害
        人之關係」，係將修正前同法第八款「犯人與被害人『
        平日』之關係」之「平日」一語刪除，擴大犯罪行為人
        與被害人在犯罪行為上之關係，亦屬科刑時應予考慮之
        標準，修正後同法第八款並增列「犯罪行為人違反義務
        之程度」，此均屬法院就刑之裁量審認標準之明文化，
        非屬法律之變更（最高法院九十五年五月二十三日第八
        次刑庭會議決議亦同此意旨），自無需依修正後刑法第
        二條第一項規定為利弊之比較，應逕適用修正後之法律
        ，先予敘明。
四、按刑法第三百零二條之妨害自由罪，係妨害他人自由之概括
    的規定，故行為人具有一定目的，以非法方法剝奪人之行動
    自由者，除法律別有處罰較重之規定（例如略誘及擄人勒贖
    等罪），應適用各該規定處斷外，如以使人行無義務之事，
    或妨害人行使權利為目的，而其強暴脅迫復已達於剝奪人行
    動自由之程度，即祇成立本罪，不應再依同法第三百零四條
    論處，誠以此項使人行無義務之事，或妨害人行使權利之低
    度行為，應為剝奪人行動自由之高度行為所吸收（最高法院
    二十九年上字第二三五九號判例意旨參照）；復按刑法第三
    百零二條之妨害自由罪，原包括私禁及以其他非法方法剝奪
    人之行動自由而言，所謂非法方法，當包括強暴脅迫等情事
    在內，自屬包含於妨害行動自由之同一意念之中，縱其所為
    ，合於刑法第三百零五條恐嚇危害安全之情形，仍應視為剝
    奪行動自由之部分行為，非低度之恐嚇危害安全罪，為高度
    之剝奪行動自由罪所吸收（最高法院七十四年臺上字第三四
    ０四號判例意旨參照）。核被告乙○○所為，係犯刑法第三
    百零六條第一項無故侵入住宅罪、第三百零二條第一項私行
    拘禁罪及第二百七十七條第一項之普通傷害罪。而被告乙○
    ○與許智嵐就上開三罪，具有犯意聯絡及行為分擔，為共同
    正犯。又被告所犯無故侵入住宅、私行拘禁及傷害行為間，
    具有方法、目的之牽連關係，為修正前刑法規定之牽連犯，
    應依修正前刑法第五十五條規定從一重論以私行拘禁罪。爰
    審酌被告乙○○僅因聽聞其弟許智嵐訴說其與余佩珊間之感
    情糾紛，又無從與余佩珊取得聯繫，竟附和許智嵐之提議，
    恣意以剝奪第三人甲○○行動自由，並將之私行拘禁在空屋
    內等暴力手段，企圖以此與余佩珊取得聯繫，其後更因許智
    嵐與余佩珊聯繫過程中產生不愉快，即與許智嵐在空屋房間
    內燃燒木炭、產生一氧化碳氣體而傷害被害人甲○○，非但
    使被害人甲○○無端受累，對社會治安造成危害，所為實屬
    不該，惟念及被告乙○○係附和其弟許智嵐提議，於犯案過
    程中居於附從之地位，並未再行施用暴力毆打被害人甲○○
    ，惡性尚非重大，其犯罪之動機、目的、手段、生活狀況等
    一切情狀，量處如主示之刑，以資懲儆。
五、而扣案之菜刀一把，為被告與其共犯許智嵐一同至雜貨店購
    得，並持以作為本件犯罪所用之物，業據共犯許智嵐於審理
    時供認不諱，爰依修正前刑法第三十八條第一項第二款規定
    宣告沒收之；另被告與其共犯許智嵐一同持以挾持被害人甲
    ○○之菜刀一把，並未扣案，然亦係被告及其共犯許智嵐於
    作案前所購得，且供渠等為本件犯行所用之物，雖未扣案，
    但無證據證明此一刀械業已滅失，仍應依修正前刑法第三十
    八條第一項第二款之規定沒收。至警方於被告拘禁被害人甲
    ○○之空屋內所查扣之黃色膠帶、舊電線、火爐及木炭等，
    雖亦係被告持以綑綁、傷害被害人甲○○所用之物，然共同
    被告許智嵐堅稱並非伊或乙○○所有（見本院九十五年十一
    月十六日審理筆錄），復查無證據足資證明確係被告或其共
    犯許智嵐所有，爰不予宣告沒收，附此敘明。
六、據上論結，應依刑事訴訟法第二百九十九條第一項前段，修
    正後刑法第二條第一項前段，刑法第二百七十七條第一項、
    第三百零六條第一項、第三百零二條第一項，修正前刑法第
    二十八條、第五十五條、第三十八條第一項第二款，罰金罰
    鍰提高標準條例第一條前段，判決如主文。
本案經檢察官郝中興到庭執行職務。
中　　華　　民　　國　　96　　年　　4 　　月　　3 　　日
                  台灣桃園地方法院刑事第十一庭
                            審判長法  官  蔡榮澤
                                  法  官  蕭世昌
                                  法　官　何俏美
以上正本證明與原本無異。
如不服本判決，應於送達後10日內，向本院提出上訴狀。
                                  書記官  陳淑瓊
中　　華　　民　　國　　96　　年　　4 　　月　　12　　日
附錄：本案論罪科刑法條全文
中華民國刑法第277條
傷害人之身體或健康者，處3 年以下有期徒刑、拘役或1 千元以
下罰金。
犯前項之罪因而致人於死者，處無期徒刑或7 年以上有期徒刑；
致重傷者，處3 年以上10年以下有期徒刑。
中華民國刑法第302條
私行拘禁或以其他非法方法，剝奪人之行動自由者，處5 年以下
有期徒刑、拘役或3 百元以下罰金。
因而致人於死者，處無期徒刑或7 年以上有期徒刑，致重傷者，
處3 年以上十年以下有期徒刑。
第 1 項之未遂犯罰之。
中華民國刑法第306條
無故侵入他人住宅、建築物或附連圍繞之土地或船艦者，處1 年
以下有期徒刑、拘役或3 百元以下罰金。
無故隱匿其內，或受退去之要求而仍留滯者，亦同。
